【裁判字號】    95,訴緝,171
【裁判日期】    950929
【裁判案由】    業務侵占
【裁判全文】
臺灣臺北地方法院刑事判決             95年度訴緝字第171號
公  訴  人  臺灣臺北地方法院檢察署檢察官
被      告  甲○○
上列被告因業務侵占案件，經檢察官提起公訴（八十三年度偵字
第八○○八號），本院判決如下：
    主  文
本件免訴。
    理  由
一、公訴意旨略以：被告甲○○於民國八十一年八月一日起至八
    十二年十二月三十一日止，任職於臺北市○○路○段八二號
    一樓保誠股份有限公司（下稱保誠公司）擔任業務員工作，
    為從事業務之人，其自八十一年十二月二十七日起至八十二
    年十一月二十三日止，先後向瑞麟珠寶銀樓等客戶收取貨款
    或訂金共計新臺幣（下同）一百四十一萬五千元，並向保誠
    公司提領ＣＨＵＢＢ牌五九二一型ＧＵＡＲＤＩＮＧ機種保
    險櫃一臺及預支差旅費四萬元，詎其於八十二年十二月三十
    日離職時並未將上開代收貨款、訂金及差旅費餘額悉數繳回
    保誠公司，亦未將保險櫃依約送交客戶千越珠寶銀樓，竟基
    於意圖為自己不法所有之概括犯意，連續將上開其業務上持
    有之貨款及訂金共計五十二萬元，預支差旅費差額一萬一千
    六百三十八元及價值十二萬元之前開保險櫃一臺侵占入己，
    避不見面，迭經保誠公司催討無著。
二、按案件時效已完成者，應諭知免訴之判決，且得不經言詞辯
    論為之，刑事訴訟法第三百零二條第二款、第三百零七條分
    別定有明文。
三、查被告行為後，刑法部分條文於九十四年一月七日修正，於
    同年二月二日經總統公布，並自九十五年七月一日起施行，
    其中與本案有關之第二條、第八十條規定均已分別修正；又
    刑法施行法增訂第八條之一「於中華民國九十四年一月七日
    刑法修正施行前，其追訴權或行刑權時效已進行而未完成者
    ，比較修正前後之條文，適用最有利於行為人之規定」之規
    定，亦於九十四年一月七日新增通過，於同年二月二日經總
    統公布，並自九十五年七月一日起施行。按行為後法律有變
    更者，適用行為時之法律，但行為後之法律有利於行為人者
    ，適用最有利於行為人之法律，現行刑法第二條第一項定有
    明文。經查：
（一）本案被告行為時即修正前刑法第八十條追訴權之時效期間
      規定為：「追訴權，因左列期間內不行使而消滅：一、死
      刑、無期徒刑或十年以上有期徒刑者，二十年。二、三年
      以上十年未滿有期徒刑者，十年。三、一年以上三年未滿
      有期徒刑者，五年。四、一年未滿有期徒刑者，三年。五
      、拘役或罰金者，一年。前項期間自犯罪成立之日起算。
      但犯罪行為有連續或繼續之狀態者，自行為終了之日起算
      」。修正後刑法第八十條則規定：「追訴權，因下列期間
      內未起訴而消滅：一、犯最重本刑為死刑、無期徒刑或十
      年以上有期徒刑之罪者，三十年。二、犯最重本刑為三年
      以上十年未滿有期徒刑之罪者，二十年。三、犯最重本刑
      為一年以上三年未滿有期徒刑之罪者，十年。四、犯最重
      本刑為一年未滿有期徒刑、拘役或罰金之罪者，五年。前
      項期間自犯罪成立之日起算。但犯罪行為有繼續之狀態者
      ，自行為終了之日起算」。本案被告所涉犯之刑法第三百
      三十六條第二項之業務侵占罪之法定刑為「處六月以上五
      年以下有期徒刑，得併科三千元以下罰金」，是依被告行
      為時即修正前刑法，追訴時效期間為十年，依修正後刑法
      之追訴時效期間則為二十年，比較修正前、後關於追訴權
      時效期間之刑罰法律，適用修正前之規定即修正前刑法第
      八十條規定，對被告較為有利。
（二）修正後刑法第八十條第一項規定「追訴權因下列期間內『
      未起訴』而消滅」（即縱已開始偵查，但未起訴前，消滅
      時效期間仍繼續進行），較之修正前刑法規定「第八十條
      第一項規定追訴權因左列期間內『不行使』而消滅」（即
      若已實施偵查，追訴權既無不行使之情形，自不生時效進
      行之問題），放寬追訴權消滅時效進行之事由，比較修正
      前、後關於追訴權時效期間之刑罰法律，適用修正後之規
      定即修正後刑法第八十條第一項規定，對被告較為有利。
（三）綜上法律修正前、後之比較，揆諸刑法施行法第八條之一
      規定及修正後刑法第二條第一項之「從舊從輕」原則，本
      案以適用修正前刑法第八十條之規定較有利於被告，是本
      案追效權時效自應適用修正前刑法第八十條之規定。則關
      於追訴權時效之停止進行及其期間、計算，亦應一體適用
      修正前刑法第八十三條之規定。
四、經查，本案被告被訴於八十二年十二月三十日，涉犯刑法第
    三百三十六條第二項之業務侵占罪嫌，經臺灣臺北地方法院
    檢察署檢察官於八十三年四月一日開始偵查，於同年月三十
    日提起公訴，於同年五月二十日繫屬本院，嗣因被告逃匿，
    經本院於八十三年七月五日發布通緝，致審判之程序不能開
    始等情，有本院八十三年七月五日發布之北院刑德緝字第八
    九七號通緝書一紙在卷可稽，並經本院調閱八十三年度訴字
    第一三二一號刑事卷宗、臺灣臺北地方法院檢察署八十三年
    度偵字第八○○八號偵查卷宗核閱屬實。又被告上開涉犯業
    務侵占罪，依修正前刑法第八十條第一項第二款規定，追訴
    權時效為十年，復依同法第八十三條第一項、第三項規定，
    並參照司法院二十九年院字第一九六三號解釋，本案追訴權
    之時效期間應加計因通緝而停止之二年六月期間，共計為十
    二年六月，是本案追訴權時效自被告犯罪行為成立之日即八
    十二年十二月三十日起算為十二年六月。惟檢察官自開始偵
    查至本院發布通緝，依大法官會議六十三年釋字第一三八號
    解釋，此時追訴權時效既無不行使之情形，並無時效進行問
    題，自應加計此部分期間（計三月五日），再扣除該案起訴
    至繫屬本院期間（計二十一日），是本案之追訴權時效業已
    完成，揆諸前揭說明，爰不經言詞辯論逕為免訴判決之諭知
    。
據上論斷，應依刑事訴訟法第三百零二條第二款、第三百零七條
，判決如主文。
中    華    民    國    九十五    年  九  月  二十九  日
                 臺灣臺北地方法院刑事第二庭
                     審判長法  官  吳孟良
                           法  官  蘇嘉豐
                           法  官  雷淑雯
以上正本證明與原本無異。
如不服本判決，應於判決送達後十日內向本院提出上訴狀（應抄
附繕本）。告訴人或被害人如對於本判決不服者，應具備理由請
求檢察官上訴，其上訴期間之計算係以檢察官收受判決正本之日
期為準。
                           書記官  陳弘文
中    華    民    國    九十五    年  九  月  二十九  日


司法院資訊處製作；財團法人民間司法改革基金會備份。
